【裁判字號】    97,重上,560
【裁判日期】    991026
【裁判案由】    債務不履行損害賠償
【裁判全文】
臺灣高等法院民事判決                 97年度重上字第560號
上  訴  人  美商僑福安股份有限公司
法定代理人  乙○○
訴訟代理人  林永頌律師
            黃韋齊律師
被上訴人    日商華大成營造工程股份有限公司台北分公司
法定代理人  丁○○○
被上訴人    中鼎工程股份有限公司
法定代理人  甲○○
被上訴人    大陸工程股份有限公司
法定代理人  丙  ○
被上訴人    東元電機股份有限公司
法定代理人  戊○○
共      同
訴訟代理人  黃馨慧律師
            劉志鵬律師
上1人
複代理人    劉素吟律師
            廖士毅律師
上列當事人間請求債務不履行損害賠償事件，上訴人對於中華民
國97年9月26日台灣台北地方法院95年度重訴字第531號第一審判
決，提起上訴，並為訴之減縮及追加，本院於99年9月28日言詞
辯論終結，判決如下：
    主  文
上訴及追加之訴均駁回。
第二審訴訟費用（含追加之訴）由上訴人負擔。
    事實及理由
壹、程序方面：
一、按分公司為受本公司管轄之分支機構，並無獨立之財產，為
    謀訴訟上便利，現行判例雖從寬認分公司就其業務範圍內之
    事項涉訟，有當事人能力，但不能執此而謂關於分公司業務
    範圍內之事項，不得以總公司名義起訴（最高法院66年台上
    字第3470號判例意旨參照）。
    (一)本件於民國（下同）92年3月5日、92年3月19日向被上訴
      人日商華大成營造工程股份有限公司台北分公司（簡稱華
      大成營造公司）、中鼎工程股份有限公司（簡稱中鼎工程
      公司）、大陸工程股份有限公司（簡稱大陸工程公司）、
      東元電機股份有限公司（簡稱東元電機公司，以下與上開
      3家公司合稱被上訴人，若單指其中1家公司，則逕稱其簡
      稱）所組成聯合承攬體（Joint Venture）提出估價單者
      ；以及於93年4月14日、93年5月14日辦理議價者，均係上
      訴人台灣分公司，有上訴人提出上開期間之估價單、議價
      紀錄影本各2張、投標須知影本1張附卷可稽（見原審卷1
      第13頁至第18頁）。
    (二)又本件上訴人於原審係以「美商僑福安股份有限公司」名
      義起訴，惟所蓋之公司章為「美商僑福安股份有限公司台
      北分公司」，於委任訴訟代理人之委任狀亦有上開情形（
      見原審卷1第3頁至第8頁、卷2第69頁）。嗣於本院審理中
      ，經本院行使闡明權，並於98年8月28日裁定命其補正後
      ，上訴人於98年9月8日始具狀補陳蓋有上訴人公司章之起
      訴狀與委任狀、上訴狀與委任狀（見本院卷1第192頁至第
      193頁筆錄、第218頁裁定、第第220頁至第235頁書狀）。
      揆諸前開說明，上訴人就其台北分公司業務範圍內之事項
      ，以總公司名義起訴，即無不可；且因乙○○係上訴人公
      司於我國境內訴訟及非訟代理人，有上訴人提出經濟部84
      年9月19日經（84）商114468號函影本1份、外國公司認許
      事項變更表影本3份附卷可稽（見本院卷1第307頁至第314
      頁），故由乙○○擔任上訴人公司之法定代理人，亦無不
      合。
二、另按訴之變更或追加，非經他造同意，不得為之。但有民事
    訴訟法第255條第1項第2款至第6款情形，不在此限。又訴狀
    送達後，原告固不得將原訴變更或追加他訴，但如請求之基
    礎事實同一者、擴張或減縮應受判決之事項者，不在此限，
    民事訴訟法第446條第1項及第255條第1項第2款、第3款定有
    明文。經查：
    (一)上訴人於原審起訴時先位聲明部分，係以民法第226條第1
      項、第267條規定為請求權基礎；備位聲明部分，係以民
      法第245條之1第1項及類推適用第247條第1項規定為請求
      權基礎（見原審卷第100頁筆錄），嗣經原審判決上訴人
      全部敗訴，上訴人聲明不服，提起上訴。雖上訴人於民事
      上訴聲明狀內，未區分聲明部分不服之範圍，惟已於上訴
      理由內記載對先位聲明與備位聲明部分均不服（見本院卷
      1第15頁、第57頁反面書狀），故其嗣後於書狀內補充記
      載變更後之先位上訴聲明與備位上訴聲明（見本院卷2第
      20頁反面至第21頁、第117頁），與法並無不合，應予准
      許，合先敘明。
    (二)又上訴人就先位聲明部分，減縮為僅以民法第267條為請
      求權基礎，不再主張民法第226條第1項，惟另追加併以民
      法第100條為請求權基礎（見本院卷1第59頁書狀、第305
      頁反面、第318頁筆錄、卷2第135頁書狀）。因本件上訴
      人以其未能分包被上訴人承攬之台灣高速鐵路股份有限公
      司（下稱台灣高鐵公司）高速鐵路台中車站S250標吸音防
      火工程致生之爭執，因而提起本件訴訟，故上訴人就先位
      聲明部分，追加併以民法第100條為請求權基礎部分，請
      求之基礎事實同一，依民事訴訟法第446條第1項及第255
      條第1項第2款規定，應予准許；至不再以民法第226條第1
      項為請求權基礎部分，核係減縮應受判決之事項，依民事
      訴訟法第446條第1項及第255條第1項第3款規定，亦應予
      准許。
    (三)另上訴人就備位聲明部分，不再主張類推適用民法第247
      條之1，僅以民法第245條之1第1項為請求權基礎部分（見
      本院卷1第59頁反面書狀、第318頁筆錄），核係減縮應受
      判決之事項，依民事訴訟法第446條第1項及第255條第1項
      第3款規定，亦應予准許。
貳、實體方面：
一、本件上訴人主張：
    (一)被上訴人組成聯合承攬體（Joint Venture ）承攬台灣高
      鐵公司高速鐵路台中車站S250標興建工程（下稱S250標工
      程），並將其中「吸音防火工程」再行發包。伊公司於92
      年3月5日、92年3月19日提出估價單，並於93年4月14日、
      93年5月12日辦理議價，兩造於93年5月14日確認議價金額
      為新台幣（下同）3,089萬1,496元，約定伊公司應立即提
      供包商送審資料予被上訴人，由被上訴人轉送台灣高鐵公
      司審核分包商資格，通過審核後，合約始正式生效。議價
      之後，被上訴人即通知伊公司備料，伊於93年8月30日通
      知被上訴人備料完成，93年9月13日進行施工簡報，並派
      遣施工人員至台中車站參加勤前教育課程及工地勞安訓練
      ，93年9月16日開工，完工後養護7日，93年10月19日經由
      SGS台灣檢驗科技股份有限公司（下稱台灣檢驗科技公司
      ）測試通過。議價完成後，被上訴人將議價資料檢送台灣
      高鐵公司進行審核，台灣高鐵公司並於93年10月1日、93
      年10月19日、93年11月2日作成審核會議檢討紀錄，惟遲
      未作成決定，迄至93年11月底，伊公司始發現系爭工程業
      由訴外人冠佶企業有限公司（下稱冠佶公司）承包。冠佶
      公司吸音防火材料之「防火工能」及「附著強度」均有嚴
      重問題，顯然不符合系爭工程規範之要求，被上訴人無視
      於此，並忽視其已與伊公司簽訂合約在先，竟另與冠佶公
      司簽約，將系爭工程交由該公司承作，自有違反原約定情
      事，就伊公司為承作系爭工程而購入之材料費用、工料費
      用、倉儲費用、檢驗費用、利潤損失等，應負賠償之責。
    (二)兩造業於93年5月14日完成議價程序，確定承攬報酬金額
      ，被上訴人並提供圖說、施工規範確認施工之範圍、內容
      及數量，且兩造於96年12月21日言詞辯論期日將契約業已
      成立協議列為不爭執事項，兩造均應受其拘束，系爭契約
      確已成立。被上訴人並於93年9月29日指示伊公司備料，
      伊公司亦據以完成備料，惟被上訴人竟以伊公司未通過台
      灣高鐵公司審核為由，逕與冠佶公司訂約，且冠佶公司之
      產品並不合乎台灣高鐵公司規範，被上訴人未告知台灣高
      鐵公司，偏袒冠佶公司，使冠佶公司最終能與被上訴人簽
      約，被上訴人有故意使條件不成就之行為。系爭契約之生
      效雖繫於台灣高鐵公司之同意，惟上訴人事實上既已達台
      灣高鐵公司應為同意之標準，卻因被上訴人之不正當行為
      ，而使台灣高鐵公司未能審查通過，依民法第101條第1項
      規定，應視為條件已成就，系爭契約業已生效。伊公司既
      已依被上訴人之要求完成備料，所提出之物料客觀上復已
      符合台灣高鐵公司規範要求，甚或兩造已確認施作之地點
      、尺寸及面積，依誠信原則，應認系爭合約業已生效。伊
      公司於93年9月16日進場施作台灣高鐵公司台中站1樓S102
      2室，被上訴人於93年10月15日會同台灣高鐵公司、伊公
      司、台灣檢驗科技公司赴現場勘驗，並由台灣檢驗科技公
      司於93年10月19日作成試驗報告，證實伊公司之產品確實
      符合台灣高鐵公司採用之ASTM標準，伊公司完成上述工程
      後，台灣高鐵公司從未將該100餘坪完工成果予以拆除，
      並予延用，且包括上開工程在內之台中站全站體，亦經交
      通部履勘委員履勘驗收通過，自95年10月24日台中站啟用
      迄今，台灣高鐵公司業以實際行為默示同意伊之產品符合
      台灣高鐵公司之標準，並撤銷其於93年6月1日、94年1月4
      日否決之意思表示，系爭合約確已生效。且伊公司之廠商
      資格及物料資格，均符合台灣高鐵公司標準，但該公司卻
      以與標準無關之理由表示「審核不通過」，顯有重大瑕疵
      ，兩造應不受台灣高鐵公司意思之拘束，仍發生原有之法
      律效果，契約自應生效。
    (三)因系爭合約業已生效，被上訴人應將系爭工程交予伊公司
      承作，其與冠佶公司公司簽訂契約，並於93年10月底將系
      爭工程交予該公司施作，使伊公司無從進場施作，顯已對
      伊公司構成給付不能之債務不履行。縱認系爭契約尚未生
      效，惟被上訴人於93年10月11日、93年10月15日、93年10
      月26日即已得知冠佶公司通過台灣高鐵公司之審核，且至
      遲於93年10月底即將系爭工程交冠佶公司承作，其竟隱匿
      此項重要事項不告知伊公司，一再指示伊公司備料，並於
      93年10月20日、93年11月11日繼續命伊公司補件，迄至93
      年12月21日仍將伊資料送審，使伊公司誤以為契約果有成
      立之可能，被上訴人除違背誠信原則外，顯然構成締約上
      過失，依民法第245條之1第1項規定（有關類推適用民法
      第247條第1項規定部分，業經上訴人減縮），被上訴人自
      應賠償伊所受損害，且此項信賴利益之損害賠償，包括訂
      約費用、準備履行所需費用（積極損害）或喪失訂約機會
      之損害（消極損害）。
    (四)綜此：
      1.先位聲明部分：依民法第267條規定（有關民法第226條
        第1項規定部分，業經上訴人減縮）請求被上訴人連帶
        負賠償損害責任；伊公司得請求賠償之項目如下：(1)進
        貨材料費用：2,238萬5,000元；(2)試作工地實驗間費用
        施工工資、機器及材料運費、雜支費用、人員住宿費用
        ：18萬8,127元；(3)倉儲費用計算至94年9月29日：69萬
        0,372元；(4)台灣檢驗科技公司檢驗費用：2萬元；(5)利
        潤損失：247萬1,319元。合計為2,575萬4,818元。故訴
        請被上訴人應連帶給付上訴人2,575萬4,818元，及自起
        訴狀繕本送達翌日（即華大成營造公司、中鼎工程公司
        、大陸工程公司自95年5月31日；東元電機公司自95年6
        月2日）起至清償日止，按年息百分之5計算之利息。
      2.備位聲明部分：依民法第245條之1第1項規定，請求被
        上訴人負連帶損害賠償責任，伊公司請求賠償之項目如
        下：(1)進貨材料費用：2,238萬5,000元；(2)試作工地實
        驗間費用施工工資、機器及材料運費、雜支費用、人員
        住宿費用：18萬8,127元；(3)倉儲費用計算至94年9月29
        日：69萬0,372元；(4)台灣檢驗科技公司檢驗費用：2萬
        元。合計為2,328萬3,499元。故訴請被上訴人應連帶給
        付上訴人2,328萬3,499元，及自起訴狀繕本送達翌日（
        即華大成營造公司、中鼎工程公司、大陸工程公司自95
        年5月31日；東元電機公司自95年6月2日）起至清償日
        止，按年息百分之5計算之利息。
      3.原審判決上訴人全部敗訴，上訴人全部聲明不服，提起
        上訴（就先位聲明部分，減縮民法第226條第1項規定，
        但追加併以民法第100條為請求權基礎；就備位聲明部
        分，減縮類推適用民法第247條之1，僅以民法第245條
        之1第1項為請求權基礎，均已如前述）。並上訴聲明：
        (1)先位聲明部分：原判決廢棄；被上訴人應連帶給
          付上訴人2,575萬4,818元，及自起訴狀繕本送達之翌
          日起，至清償日止，按年息百分之5計算之利息；
          願以台灣銀行股份有限公司（下稱台灣銀行）無記名
          可轉讓定期存單供擔保，請准宣告假執行。
        (2)備位聲明部分：原判決廢棄；被上訴人應連帶給
          付上訴人2,328萬3,499元，及自起訴狀繕本送達之翌
          日起，至清償日止，按年息百分之5計算之利息；
          願以台灣銀行無記名可轉讓定期存單供擔保，請准宣
          告假執行（見本院卷2第117頁書狀）。
二、被上訴人則以：
    (一)系爭契約尚未成立：
      兩造於93年5月14日完成議價，議價時約定：「完成議價
      雙方簽約乙方（按即上訴人）須立即提供包商送審資料予
      甲方（按即被上訴人），由甲方轉呈業主審核分包商資格
      ，通過審核後，合約始正式生效」，合意約定系爭契約之
      成立，必須以書面之要式方式為之，兩造議價完成後既未
      簽署任何書面契約，應認系爭契約尚未成立。
    (二)系爭契約尚未生效：
      依兩造間議價約定，上訴人送審之資料，須經過業主台灣
      高鐵公司審核通過，契約始行生效，惟上訴人提出之資料
      ，經伊公司多次轉呈台灣高鐵公司審查，均無法通過分包
      商審核，則兩造約定之停止條件無法成就，無論契約是否
      成立，該議價紀錄不得拘束兩造。針對上訴人提出之分包
      商資料，台灣高鐵公司已明確表明：「上訴人無法通過分
      包商審查」等語，且說明未拆除上訴人所施作模擬工程之
      原因，係因部分機房非屬公共區域，對噪音值之要求可較
      為寬鬆，且因模擬工程施作時，S1022空調箱機房之空調
      箱設備已安裝完成，考慮拆除模擬工程之粉沫殘渣，易造
      成二次污染、影響將來空調運轉而有危害人體健康之虞，
      故同意保留。本件並無法律規定撤銷台灣高鐵公司否決之
      意思表示之特殊事由存在。系爭契約縱若成立，伊公司依
      約對上訴人所負擔者，為給付工程價金之金錢債務，惟金
      錢債務並無給付不能之問題。上訴人無法履行契約，係因
      其分包商資料送審無法通過台灣高鐵公司之審核，導致系
      爭契約無法成立生效所致，不可歸責於伊公司。
    (三)「締約上過失」，僅於「契約未成立」之情形始得成立，
      本件伊公司並無所謂「締約過失」情事。兩造完成議價後
      ，伊公司即將上訴人所提資料，轉呈台灣高鐵公司審核，
      並將台灣高鐵公司之審核意見，逐次轉知上訴人，請求上
      訴人補正資料，因上訴人所提資料始終無法通過審查，伊
      公司乃於93年8月16日，將台灣高鐵公司93年8月13日最後
      一次審查意見，通知上訴人，告知兩造間契約無法生效。
      嗣後上訴人為爭取敗部復活之機會，請求台灣高鐵公司准
      其於93年9月間施作Mock-Up Room（模擬工程），施作結
      果經伊公司再度協助送審，仍無法通過，伊公司亦立即通
      知上訴人，並無故意隱匿冠佶公司已通過審查等情；至冠
      佶公司是否通過台灣高鐵公司審核乙節，並非本件「就訂
      約有重要關係之事項」。伊公司於與上訴人議價完成後，
      盡力幫助上訴人將相關資料送請台灣高鐵公司審查，針對
      台灣高鐵公司不同意使用上訴人之產品，伊公司多次協助
      上訴人向業主爭取，俟上訴人無法通過業主之審查，伊公
      司正式函告上訴人兩造間契約無法成立生效後，始開始將
      冠佶公司資料送審，以爭取遭上訴人送審不合格而延誤之
      進度，期間雖因上訴人向台灣高鐵公司爭取施作樣品間後
      將其產品再度送審，而有同時將兩家公司資料送審之情形
      ，惟當時兩家公司同時處於平等競爭之地位，且伊公司係
      至93年11月12日上訴人最終審查不通過後，始於94年2月2
      日與冠佶公司簽約，伊公司並無任何違反誠信原則情事。
    (四)上訴人指稱台灣高鐵公司旗下各站體之慣例，皆為先備料
      、再拿契約書，顯見上訴人係因其向其他主承包商承攬之
      其他標段工程均通過台灣高鐵公司之審查，自信其材料於
      系爭工程中亦能通過審查，因而自行開始備料，上訴人自
      身對於「契約成立之誤信」及所謂「損失之發生」，顯有
      重大過失。冠佶公司93年10月11日係經台灣高鐵公司公司
      「附條件審查通過」，尚需補件而未正式審查通過，嗣於
      93年10月26日，雖經台灣高鐵公司公司審查通過，惟仍非
      最終審查通過，其後冠佶公司又陸續於93年11月30日及94
      年1月4日送審二次，上訴人補件之時間為93年10月19日及
      93月11月1日，該時冠佶公司既尚未經最終審查通過（因
      冠佶公司最終通過審查之時間為94年1月31日），伊公司
      容許上訴人補件，即無任何不當。況補件非當然得以通過
      台灣高鐵公司公司審查，上訴人如因接獲補件通知，即誤
      信契約果能成立，亦係其自身商業判斷失誤。上訴人所謂
      「損失」之發生與其所謂伊之「誤導行為」間並無因果關
      係。系爭契約無法成立生效係因上訴人無法通過台灣高鐵
      公司之審核，兩造約定之契約生效條件不成就，而非因「
      以不能之給付為標的而無效」。
    (五)上訴人請求者如係損害賠償：(1)進貨材料費用：依上訴人
      所提進口報單，系爭貨品自美國出口之時點分別為93年5
      月20日、6月2日、7月1日、7月12日、8月23日，該段期間
      恰為上訴人承作台灣高鐵公司桃園站進料、施作之時期，
      上訴人亦曾於其信函表明「已進口7個貨櫃儲存於當地之
      倉庫中，以備台灣高鐵公司各標段工程立即之使用」等語
      ，顯見系爭貨品非上訴人為系爭工程所進口。況上訴人迄
      未提出其購買該等貨品之費用證明；(2)試作工地實驗間費
      用施工工資、機器及材料運費、雜支費用、人員住宿費用
      ：依據兩造、台灣高鐵公司93年9月13日會議約定，如上
      訴人施作模擬工程後，無法通過測試，則針對其施作模擬
      工程所支出之費用，不得向任何人提出請求，上訴人雖針
      對其93年9月中旬施作之實體模型，於10月26日提出檢驗
      報告，惟台灣高鐵公司於93年11月8日、94年1月4日表明
      該施作結果仍不符合合約規範，依上開約定，上訴人自不
      得請求任何報酬。況上訴人所提單據為其自行製作，且上
      訴人亦未說明與模擬工程施作之關聯性；(3)倉儲費用：上
      訴人未說明其所提單據與本件請求之關聯性。(4)台灣檢驗
      科技公司檢驗費用：上訴人未說明該筆費用之支出與本件
      請求之關聯性，如為9月間施作實體模型之檢驗費用，依
      兩造、台灣高鐵公司93年9月13日之約定，上訴人既未通
      過檢驗，則不得向任何人請求任何報酬。且檢驗費用係上
      訴人為送請業主審查其所提供材料應支出之成本，亦無權
      請求伊公司負擔；(5)利潤損失：系爭契約既未成立生效，
      上訴人自無所謂利潤損失。上訴人請求者如係對待給付，
      依據民法第267條規定，則應扣除其因免給付義務所得之
      利益，或應得之利益，上訴人未予扣除，亦有不當等語，
      資為抗辯。並答辯聲明：(1)上訴駁回；(2)如受不利判決，
      願供擔保請准宣告免為假執行（見本院卷2第99頁反面書
      狀）。
三、兩造不爭執之事項（請見本院卷1第317頁反面、卷2第150頁
    筆錄）：
    (一)被上訴人組成聯合承攬體（Joint Venture）承攬台灣高
      鐵公司高速鐵路台中車站S250標興建工程，並將其中「吸
      音防火工程」（即系爭工程）再行發包。
    (二)上訴人於92年3月5日、92年3月19日提出估價單，並於93
      年4月14日、93年5月12日辦理議價，兩造於93年5月14日
      確認議價金額為3,089萬1,496元（見原審院卷1第13頁至
      第17頁）。
    (三)兩造議價紀錄「附註及配合事項」第9點約定：「簽約乙
      方（即上訴人）須立即提供包商送審資料予甲方（即被上
      訴人）、由甲方轉呈業主（即台灣高鐵公司）審核分包商
      資格、通過審核後、合約始正式生效」，特記條款第1點
      約定:「完成議價雙方簽約乙方（即上訴人）須立即提供
      包商送審資料予甲方（即被上訴人）、由甲方轉呈業主（
      即台灣高鐵公司）審核分包商資格、通過審核後、合約始
      正式生效」（見原審卷1第15頁、第17頁、第118頁)。
    (四)被上訴人將S250標工程之「吸音防火工程」交由冠佶公司
      承作（見原審卷4第275頁至第276頁）。
四、本件經依民事訴訟法第463條準用同法第270條之1第1項第3
    款規定，整理並協議簡化爭點後，兩造同意就本院99年3月
    19日準備程序、99年9月28日言詞辯論程序中，兩造協議簡
    化之爭點為辯論範圍（見本院卷1第318頁筆錄、卷2第47頁
    反面筆錄；卷2第22頁上訴人書狀）。茲就兩造之爭執點及
    本院之判斷，分述如下（為利於論述，將先位聲明與備位聲
    明部分併予敘述）：
    (一)系爭契約已否成立？
      1.按承攬契約非要式契約，不以訂有書面契約為必要，茍
        當事人約定，一方為他方完成一定之工作，他方俟工作
        完成，給付報酬，即為已足，至兩造事後補簽書面契約
        ，僅係兩造前曾訂定承攬契約之書面證明而已。
      2.查上訴人於92年3月5日、92年3月19日提出估價單，並
        於93年4月14日、93年5月12日辦理議價，兩造於93年5
        月14日確認議價金額為3,089萬1,496元乙節，為兩造所
        不爭執（見兩造不爭執之事項(二)），並有上訴人提出之
        工程估價單影本2張、議價紀錄影本3張、系爭工程投標
        須知影本1張在卷可稽（見原審卷1第13頁至第18頁），
        足見兩造就上訴人應施作工程之範圍、內容、數量，及
        被上訴人應給付之報酬金額，均已達意思表示合致之程
        度。
      3.另被上訴人於原審之書狀內，亦表明系爭契約已成立，
        並於原審言詞辯論時，對上開部分表示不爭執等語（見
        原審卷3第91頁至第92頁、第210頁書狀、第187頁筆錄
        ）。嗣後被上訴人雖具狀表示：…惟經研究後，被告（
        即被上訴人）認為雙方契約於議價完成後後仍未成立云
        云（見原審卷4第223頁），並開始抗辯系爭契約尚未成
        立。惟揆諸上開說明，系爭契約業已成立，不因事後是
        否簽訂書面契約而受影響。故被上訴人抗辯必須雙方簽
        署書面契約後，契約始為成立，因而系爭契約尚未成立
        云云，即不足採信。從而，上訴人主張系爭契約業已成
        立乙節，即屬可採。
    (二)系爭契約已否生效？
      1.本件兩造於議價紀錄「附註及配合事項」欄第9點約定
        ：「簽約乙方（即上訴人）須立即提供包商送審資料予
        甲方（即被上訴人）、由甲方轉呈業主（按即台灣高鐵
        公司）審核分包商資格、通過審核後、合約始正式生效
        」；於特記條款第1點約定：「完成議價雙方簽約乙方
        （按即上訴人）須立即提供包商送審資料予甲方（按即
        被上訴人）、由甲方轉呈業主（按即台灣高鐵公司）審
        核分包商資格、通過審核後、合約始正式生效」等語，
        為兩造所不爭執（見兩造不爭執之事項(三)），並有記載
        上開約定內容之議價紀錄影本2份、特記條款影本1份存
        卷可憑（見原審卷1第15頁、第17頁、第118頁至第119
        頁），足見兩造係約定以上訴人通過台灣高鐵公司審核
        為系爭契約生效之停止條件。從而，若上訴人未能通過
        台灣高鐵公司審核，則系爭契約即不生效力。
      2.查，上訴人所提資料經被上訴人於93年5月3日、93年6
        月15日送請台灣高鐵公司審核，該公司先後於93年6月1
        日、93年7月5日回函表示審查不通過，有台灣高鐵公司
        04S250S01258、04S250S01610號函在卷可憑（見原審卷
        2第18頁、第22頁）。而上訴人完成台灣高鐵公司台中
        站S1022室模擬工程（非系爭工程，詳如後述）之施作
        後，被上訴人於93年9月30日、93年10月19日、93年11
        月1日將上訴人所提資料送請台灣高鐵公司審核，該公
        司亦於93年10月13日、93年11月12日、93年11月8日回
        函表示審查不通過，亦有台灣高鐵公司04S250S02518、
        04S250S02783、04S250S02755號函在卷可憑（見原審卷
        2第33頁、第38頁、第42頁）。顯見上訴人並未通過業
        主台灣高鐵公司之審核，揆諸兩造之上開約定，系爭契
        約因停止條件未成就而不生效力。
      3.雖上訴人主張被上訴人偏袒冠佶公司，故意使上訴人未
        能通過台灣高鐵公司審核，有故意使條件不成就之行為
        云云。惟查：
        (1)被上訴人收受上訴人所提資料後，旋於93年5月3日以
          S250-THSRC-MS-AR-04-0047號函將上訴人所提資料送
          請台灣高鐵公司審核，經該公司於93年6月1日通知審
          查不合格後，復於93年6月15日以S250-THSRC-MS-AR-
          04-0 047A號函第二次送審，有被上訴人上開函文影
          本各1份在卷可稽（見原審卷2第17頁、第21頁）。
        (2)又上訴人經二次審查無法通過後，於93年8月26日直
          接訪問台灣高鐵公司代表，經該公司同意其於93年9
          月13日舉行「產品說明會」（Product Presentati
          on ），並施作實體模型（Mock-Up），被上訴人於上
          訴人完成實體模型後，於93年9月30日以S250-THSRC-
          MS-AR-04-0047B號函第三次送審，經台灣高鐵公司於
          93年10月13日通知審查不合格，復於93年10月19日以
          S250-THSRC-MS-AR-04-0047C號函第四次送審，亦經
          台灣高鐵公司於93年11月12日通知審查不合格後，再
          於93年11月1日以S250-THSRC-MS-AR-04-0047D號函第
          五次送審，亦經台灣高鐵公司於93年11月8日通知審
          查不合格，亦有被上訴人上開函文及台灣高鐵公司回
          函影本各1份附卷可憑（見原審卷2第32頁至第35頁、
          第37頁至第40頁、第41頁至第42頁）。
        (3)且被上訴人於歷次送審期間，曾多次主動發文向台灣
          高鐵公司爭取通過上訴人之審核，如：
          於93年6月16日，被上訴人針對上訴人第一次審查
            不合格，發文表示：「我們無法同意台灣高鐵公司
            針對我方所提噴覆吸音材料之審查意見。因審查結
            果係要求美國製之產品必須符合日本工業規格。…
            Pyrok material（按即上訴人產品）係台灣高鐵公
            司規範之產品，TCCT JV（按即被上訴人）深信我
            方業已提供充分之說明，證明其符合一切現行規範
            」等語（見原審卷4第183頁至第185頁）。
          93年7月31日，被上訴人於接獲台灣高鐵公司第二
            次審查結果後，主動提供資料，為上訴人爭取審查
            通過：「附件關於Pyrok Acoustement 40之追加測
            試資料…，符合規範要求。前開產品業已符合ASTM
            之一切標準，且為目前市面上最佳之產品。…我們
            希望可以取得貴公司之無異議審查通過，以便JV可
            以進行後續之採購程序」等語（見原審卷4第186頁
            至第187頁）。
          於93年8月4日，被上訴人主動提供資料，為上訴人
            爭取審查通過：「關於Pyrok Acousetment40之材
            料送審，請查收附件之相關產品黏著性測試報告，
            該報告顯示本產品符合貴公司修正後之噴覆吸音材
            料規格…我們希望可以取得貴公司之無異議審查通
            過，比便JV可以進行後續之採購程序」等語（見原
            審卷4第188頁至第189頁）。
          於93年10月1日，被上訴人於第三次送審後，尚未
            接獲台灣高鐵公司審查結果前，主動發文表示：「
            Pyrok Inc. Grite Co.,Ltd均無法同時符合JIS及
            ASTM。在我們93年9月30日與HOY代表之會議中，我
            們被告知相關規格之要求，僅適用於該產品應適用
            之標準，亦即Pyrok應符合ASTM，冠佶公司應符合
            JIS 。由於Pyrok Acousetment40符合ASTM之標準
            ，我們希望此次貴公司能夠核無異議之審查意見，
            如果貴公司同意，我們建議於下述地點儘速安裝
            Pyrok Acousetm ent40以趕工進度」等語（見原卷
            4第190 頁至第194頁）。
          於94年11月18日，第四、五次審查不合格後，被上
            訴人再度發文表示：「我們認為Pyrok公司之產品
            依約應被接受，且依據下述事證，應為兩造所合意
            ：1.Pyork係台灣高鐵公司於S250工程契約中規定
            之廠商」等語（見原審卷4第193頁至第196頁）。
          於94年12月13日，被上訴人發函請求台灣高鐵公司
            考慮採用上訴人之產品：「我們正式請求貴公司再
            度考慮S250噴覆吸音工程Pyrok之送審資料。TCCT
            JV認為該材料符合貴公司之技術規範，該材料符合
            契約規定，實無庸置疑的」等語（見原審卷4第197
            頁至第199頁）。
        (4)再參以被上訴人並無重複將上訴人所提資料送請台灣
          高鐵公司審核之義務，惟仍先後五次將上訴人所提資
          料送請台灣高鐵公司審核；且於歷次送審期間，復多
          次主動發函台灣高鐵公司，強調上訴人之產品符合現
          行規範，該公司應無異議審查通過，爭取上訴人通過
          台灣高鐵公司審查等情，即足徵被上訴人應無故意使
          條件不成就情事。故上訴人主張被上訴人有故意使條
          件不成就之行為，是以系爭契約之停止條件應視為成
          就云云，尚非可採。
      4.再而，上訴人雖主張：伊公司已依被上訴人之要求完成
        備料，且產品客觀上符合台灣高鐵公司規範要求，兩造
        並已確認細部施作地點、尺寸、面積等，系爭契約即應
        生效，被上訴人應將系爭工程交由上訴人施作始符誠信
        原則等語。惟查：
        (1)所謂誠信原則，係指一切法律關係，應就其具體情形
          依正義衡平之理念加以調整而求其妥適正當。依兩造
          間議價紀錄「附註及配合事項」第9點、特記條款第1
          點約定系爭契約應待台灣高鐵公司審核通過後始正式
          生效，其主要目的在於台灣高鐵公司為系爭工程業主
          ，系爭工程分包商資格、所提產品等均須待台灣高鐵
          公司審核通過後始得施作，故系爭契約是否生效係以
          台灣高鐵公司審核通過為前提，被上訴人就上訴人分
          包商資格、所提產品是否通過台灣高鐵公司審核並無
          置喙餘地，系爭契約是否生效（上訴人分包商資格、
          所提產品是否通過台灣高鐵公司審核）既非繫於被上
          訴人，被上訴人就此即無履行義務違反誠信原則之問
          題。故上訴人以其所提產品客觀上符合台灣高鐵公司
          規範要求，主張被上訴人應將系爭工程交予上訴人施
          作始符誠信原則等語，尚非可採。
        (2)上訴人主張其已被上訴人指示備料，無非係以證人王
          柏傑於原審審理時，證稱：「93年9月29日在JV現場
          辦公室二樓會議室裡面，我跟李忠才量測完車站及停
          車場機房面積後，陳志忠有問我們說，料是否來得及
          完成整個工程」等語（見原審卷3第105頁反面）；而
          證人李忠才於原審審理時，證稱：「9月底李忠豪帶
          我們去站體的機房去看施工區域及測量數量，測完以
          後到JV二樓的工務所吸菸區，李忠豪跟我及王柏傑說
          ，這個工程十月底能否完工，王柏傑問我，我說可以
          ，我說現在就要準備機具和人員」等語（見原審卷3
          第108頁）為其論據。惟查：
          因證人王柏傑任職於上訴人公司，而證人李忠才為
            上訴人公司之小包，故系爭契約是否生效，攸關上
            訴人公司、小包李忠才得否承作系爭工程，故其等
            所為證言，本難免偏頗而難憑採。
          且細譯證人王柏傑、李忠才之證言，其等就指示上
            訴人備料之人究為陳志忠，抑或李忠豪乙節供述不
            一，故其等之證言是否真實，即非無疑。況且，縱
            然證人王柏傑、李忠才所述屬實，其等之證詞亦僅
            能證明被上訴人公司人員曾詢問材料是否來得及完
            成工程乙事，就被上訴人是否積極指示上訴人備料
            ，尚屬不能證明。
          再者，觀諸證人王柏傑、李忠才所為證言，被上訴
            人人員詢問備料一事之時點應為93年9月底，惟依
            上訴人所提進口報單所載（見原審卷1第186頁至第
            190頁），上訴人所謂之備料時間應介於93年7月14
            日至93年9月18日間，而依上訴人所提通知備料完
            成函件所載（見原審卷1第46頁），其所謂之備料
            時間於93年8月30日前即已完成。是以縱認被上訴
            人公司人員曾探詢上訴人公司人員備料是否來得及
            完成工程即屬所謂之指示備料，惟二者之間亦無何
            因果關係，因上訴人於被上訴人公司人員探詢物料
            之事之前既已完成備料，顯見其所為備料並非本於
            被上訴人之指示。從而，上訴人所為備料既非本於
            被上訴人之指示，則其主張業依被上訴人指示備料
            完成，被上訴人應將系爭工程交予上訴人施作始符
            誠信原則等語，即不足採。
      5.至上訴人另主張其所施作之台灣高鐵公司台中站S1022
        室工程經台灣高鐵公司延用至今，足見台灣高鐵公司已
        默示同意伊公司之產品符合規範；以及伊公司之產品已
        符合台灣高鐵公司標準，但該公司卻以與標準無關之理
        由表示「審核不通過」，顯有重大瑕疵，兩造應不受台
        灣高鐵公司意思之拘束，仍發生原有之法律效果，契約
        自應生效云云。惟查：
        (1)有關上訴人主張台灣高鐵公司已默示同意部分：
          本件係因上訴人未能通過台灣高鐵公司之審核，兩
            造、台灣高鐵公司人員乃於93年9月13日召開「產
            品說明會」（Product Presentation），並由上訴
            人施作模擬工程（Mock-Up），以展示產品功能，
            爭取承作系爭工程之機會，惟因上訴人認材料樣品
            面積過小將無法呈現樓版、牆面、樑柱等收邊情形
            及效果，乃要求台灣高鐵公司提供適當場所供其施
            作模擬工程，經被上訴人建議選定台中站S1022室
            供其施作，惟上訴人施作結果，經台灣高鐵公司委
            由華業建築師事務所審查認不合格，業據原審向台
            灣高鐵公司函查屬實，並有93年9月13日會議紀錄、
            台灣高鐵公司95年8月10日06台高法發字第02330號
            函各1份在卷可憑（見原審卷1第104頁至第106頁、
            卷2第255頁至第256頁）。
          又台灣高鐵公司於認上訴人所送資料之審查不合格
            後，除先後於93年10月13日、93年11月12日、93年
            11月8日通知被上訴人上情外（見原審卷2第33頁、
            第38頁、第42頁），期間更表明不同意被上訴人於
            系爭工程中使用上訴人之產品（We are unable to
            approve your proposal to use Pyrok Acouste-
            ment 40 in rooms S1016, P104, P105 and P106.
            ），更鄭重告知被上訴人Pyrok Aco ustement 40
            已經確定無法通過測試（We note that your
            Material Submission for Pyrok Acoustement
            40, which has been denied a SONO…），亦有台
            灣高鐵公司93年10月15日04S250S02549、94年1月4
            日05S250S00005號函附卷可參（見原審卷2第36頁
            、第44頁）。
          從而，自上訴人所施作之S1022室工程僅為模擬工
            程，然該施作結果業經台灣高鐵公司審查不合格，
            台灣高鐵公司並已明確表示上訴人施作之工程無法
            通過測試，並不同意被上訴人於系爭工程使用上訴
            人之產品，顯見台灣高鐵公司已直接為明示之意思
            表示等節觀之，自難僅以上訴人施作之S1022室工
            程現尚為台灣高鐵公司保留，即認該公司有默示同
            意通過上訴人之審核。況且台灣高鐵公司之所以保
            留該S1022室施工結果，係因其檢討該機房非公共
            區域，對噪音值之要求可較為寬鬆，且因模擬工程
            施作時，S1022空調箱機房之空調箱設備已安裝完
            成，考慮拆除模擬工程之粉沫殘渣，易造成二次污
            染，影響將來空調運轉而有危害人體健康之虞，故
            予保留乙節，亦據原審向台灣高鐵公司函查屬實，
            並有該公司上開函文附卷可稽（見原審卷2第255頁
            至第256頁）。綜此，益見S1022室施作結果經保留
            ，並非台灣高鐵公司默示同意通過上訴人之審核，
            而係為避免拆除該工程造成二次污染危害人體健康
            ，故予保留，故上訴人主張台灣高鐵公司默示同意
            上訴人產品符合規範等語，尚難憑採。
          另上訴人提及兩造完成議價、確認施工範圍、內容
            及數量、完成備料後，於93年9月16日進場施作S10
            22室，似以S1022室為其正式施作之工程，主張高
            鐵予以保留即係默示同意通過上訴人之審核。惟承
            前所述，S1022室工程實為模擬工程，而非正式工
            程，目的在於爭取承作系爭工程之機會，而上訴人
            之所以施作S1022室工程緣於兩造、台灣高鐵公司
            人員召開之93年9月13日「產品說明會」（Product
            Presentation），其會議記錄中並載明：「Mock-
            Up- Acceptance of Works will depend on actua
            l test result in the field」等語，其會議名稱
            既為「產品說明」（Product Presentation），會
            議記錄中亦載明：「模擬工程」（Mock Up，即「
            與原物一樣大小之實體模型」（見原審院卷3第220
            頁），顯見上訴人所施作之S1022室確僅為模擬工
            程，而非正式工程之施作，故上訴人以S1022室為
            其正式施作之工程，主張台灣高鐵公司予以保留即
            係默示同意通過上訴人之審核等語，亦非可採。
        (2)有關上訴人主張伊公司之廠商資格及物料資格，均符
          合台灣高鐵公司標準，但台灣高鐵公司卻以與標準無
          關之理由表示「審核不通過」，顯有重大瑕疵，兩造
          應不受台灣高鐵公司意思之拘束，仍發生原有之法律
          效果，契約自應生效部分：
          查兩造於議價紀錄及特定條款中約定上訴人通過業
            主台灣高鐵公司之審核後，系爭合約始正式生效乙
            節，已如前述。而依據被上訴人與業主台灣高鐵公
            司間契約一般條款第2.7.5條有關材料提供部分係
            約定：承包商之材料未提交業主審核並取得業主之
            無異議書面許可前，不得使用於本工程，有被上訴
            人提出之該約定英文內容與中譯文各1份存卷可參
            （見原審卷3第221頁至第222頁）。
          又本件被上訴人組成聯合承攬體（Joint Venture
            ）承攬台灣高鐵公司高速鐵路台中車站S250標興建
            工程，並將其中「吸音防火工程」再行發包乙節，
            為兩造所不爭執（見兩造不爭執之事項(一)）。從而
            ，依照被上訴人與台灣高鐵公司上開約定，被上訴
            人應將分包商之材料送交業主台灣高鐵公司審查，
            且任何未經台灣高鐵公司審查合格之材料，皆不得
            使用於被上訴人所承攬之工程。而被上訴人對於分
            包商送審資料是否符合業主相關規範？是否發給無
            異議聲明書（A Statement of No Objection，簡
            稱SONO）？係由台灣高鐵公司判斷，並非被上訴人
            所能置喙；且被上訴人於將上訴人所提資料送審期
            間，復多次主動發函台灣高鐵公司，強調上訴人之
            產品符合現行規範，該公司應無異議審查通過，爭
            取上訴人通過台灣高鐵公司審查等情，亦如前述。
          另被上訴人抗辯，若依上訴人主張，伊公司應不顧
            業主台灣高鐵公司之審核結果，逕行將系爭吸音防
            火工程發包予上訴人，則係要求被上訴人承擔違反
            與業主台灣高鐵公司間契約之風險與不利益，亦足
            見上訴人此部分主張有其不合理之處。從而，上訴
            人雖提出相關之證明文件及測試報告，證明其廠商
            資格及物料資格，均符合台灣高鐵公司之審核標準
            云云，亦難據此認系爭契約業已生效。至上訴人雖
            提出本院95年度重上更(一)字第11號民事判決影本1
            份，惟因該判決之事實與本件並不相同；且本件若
            依上訴人之主張，將使被上訴人遭受違反與台灣高
            鐵公司間契約之風險與不利益乙節，亦如前述，故
            上訴人所提出之上開民事判決，尚不得作為有利於
            上訴人之判斷，附此說明。
      6.綜上，台灣高鐵公司並未默示同意通過上訴人之審核；
        被上訴人亦無故意使條件不成就之行為，而其履行義務
        尚無違反誠信原則情事；且上訴人主張台灣高鐵公司對
        伊公司之審核不通過，顯有重大瑕疵，兩造應不受台灣
        高鐵公司意思之拘束，仍發生原有之法律效果，契約自
        應生效乙節，並非可採，亦如前述。從而，上訴人既未
        通過台灣高鐵公司之審核，則系爭契約因停止條件未成
        就而不發生效力，故上訴人主張系爭契約業已生效等語
        ，自不足採信。
    (三)上訴人得否依民法第267條規定，請求被上訴人負債務不
      履行之賠償損害責任？
      1.按當事人之一方因可歸責於他方之事由，致不能給付者
        ，得請求對待給付。但其因免給付義務所得之利益或應
        得之利益，均應由其所得請求之對待給付中扣除之，民
        法第267條定有明文。故依民法第267條規定請求對待給
        付者，須以雙務契約為限，並以因可歸責於債權人之事
        由致給付不能為要件。
      2.查，系爭契約並未生效，已如前述，故兩造均不互負給
        付義務；且上訴人無法履行系爭契約，係因其分包商資
        格送審但無法通過台灣高鐵公司之審查所致，而被上訴
        人於上訴人資料送審期間，亦多次主動發函台灣高鐵公
        司，爭取上訴人通過台灣高鐵公司之審核，但最終上訴
        人仍無法通過台灣高鐵公司之審核乙節，亦如前述。
      3.綜此，本件並無可歸責被上訴人之事由致上訴人給付不
        能之可能，故上訴人主張被上訴人將系爭工程交予冠佶
        公司承作，致伊公司無從進場施作，被上訴人應負民法
        第267條給付不能之債務不履行損害賠償責任云云，即
        非可採。
    (四)上訴人得否依民法第100條規定，請求被上訴人賠償損害
      ？
      1.按附條件之法律行為當事人，於條件成否未定前，若有
        損害相對人因條件成就所應得利益之行為者，負賠償損
        害之責任，民法第100條固定有明文。然此種期待權之
        侵害，其賠償責任亦須俟條件成就時，方始發生。蓋附
        條件之法律行為，原須俟條件成就時始得主張其法律上
        之效果，在條件成否未定之前，無從預為確定以後因條
        件成就時之利益，如其條件以後確定不成就，即根本無
        所謂因條件成就之利益（最高法院69年台上字第3986號
        判例意旨參照）。
      2.本件兩造於議價時，約定上訴人應通過台灣高鐵公司之
        審查，系爭契約始能生效，而本件經議價後，被上訴人
        將上訴人材料送請台灣高鐵公司審查，於93年6月2日，
        台灣高鐵公司第一次通知審查結果不合格（見原審卷2
        第17頁至第201），且被上訴人嗣後陸續協助上訴人提
        交資料送請台灣高鐵公司進行審查，迄93年11月1日以
        S250-THSRC-MS-AR-04-0047D號函送請台灣高鐵公司審
        查時，已係第五次送審，惟上訴人仍無法通過台灣高鐵
        公司之審查，亦有被上訴人提出之上開函文影本1份附
        卷可憑（見原審卷2第32頁至第35頁、第37頁至第40頁
        、第41頁至第42頁），致系爭契約無法生效；且被上訴
        人於歷次送審期間，亦曾多次發文向台灣高鐵公司爭取
        得讓上訴人通過審核，亦如前述。從而，揆諸前開說明
        ，被上訴人於94年2月2日與冠佶公司簽約（見原審卷4
        第275頁至第276頁），即難謂有損害上訴人因條件成就
        所應得利益之行為。
      3.至上訴人主張本件被上訴人送審次數不僅止於五次，尚
        有第六次送審云云，並以「2004.10.01台灣高速鐵路公
        司審核會議檢討記錄」為證（見原審卷4第157頁、本院
        卷2第48頁筆錄、第55頁反面書狀）。惟查：
        (1)本件被上訴人向台灣高鐵公司送審次數僅有五次，此
          由被上訴人第1次送審之資料即原審被證2號之文件，
          於該文件第1頁日期下方有0047之編號；第2次送審資
          料即原審被證3號之文件，有0047A之編號；第3次送
          審資料即原審被證10號之文件，有0047B之編號，第4
          次送審資料即原審被證12號之文件，有0047C之編號
          ；第5次送審資料即原審被證23號之文件，有0047D之
          編號，有被上訴人於原審提出之被證2號、被證3號、
          被證10號、被證12號、被證23號等5份文件影本附卷
          可稽（見原審卷2第17頁至第23頁、第32頁至第35頁
          、第37頁至第40頁、卷4第182頁）；且上訴人亦表示
          ：從編號來看的話，93年10月1日有可能是93年9月30
          日送審的資料所作的審核會議紀錄等語（見本院卷2
          第78頁反面筆錄）。
        (2)從而，被上訴人抗辯由上開被上訴人送審文件之編號
          ，應即可明確辨認該文件係屬被上訴人何次送請台灣
          高鐵公司審查之資料，有關上訴人指稱被上訴人有第
          六次送審依據之原證97號第2頁之會議紀錄，於該文
          件頁面右上方有0047Ｂ編號，該文件係屬上訴人93年
          9月30日第三次送審資料之一部等語，即屬可採。故
          上訴人主張本件被上訴人送審次數不僅止於五次，尚
          有第六次送審云云，即非可採。
    (五)如上訴人得為請求，金額為若干？
      因上訴人不得依民法第267條、第100條規定向被上訴人請
      求，故此爭點即毋庸再為論述，附此敘明。
    (六)上訴人得否依民法第245條之1第1項規定，請求被上訴人
      賠償損害（備位聲明部分）？
      1.按契約未成立時，當事人為準備或商議訂立契約而有：
        一就訂約有重要關係之事項，對他方之詢問，惡意隱匿
        或為不實之說明者，二知悉或持有他方之秘密，經他方
        明知應予保密，而因故意或重大過失洩漏之者，三其他
        顯然違反誠實及信用方法者，對於非因過失而信契約能
        成立致受損害之他方當事人，負賠償責任，民法第245
        條之1第1項定有明文。故締約過失責任係指締結契約之
        過程中，課以從事締結契約之當事人施以適當之注意義
        務，如因可歸責一造當事人之事由，致契約不成立時，
        對他造當事人所負之損害賠償責任，是以締約過失責任
        應以契約未成立，及當事人為準備或商議訂立契約而有
        民法第245條之1第1項各款所定情形為要件。
      2.查，依上開說明，締約上過失係於契約未成立之情形下
        始有適用，而系爭契約業已成立僅尚未生效，已如前述
        ，故上訴人主張得依民法第245條之1第1項規定，請求
        被上訴人賠償損害，即與上開規定之要件不符。且上訴
        人所稱被上訴人指示其備料、隱匿冠佶公司通過台灣高
        鐵公司審核而仍命上訴人補件並送審之事，其發生時點
        均為兩造完成議價即系爭契約成立之日即93年5月14日
        之後，從而，被上訴人於系爭契約未成立時（締約準備
        階段），既無民法第245條之1第1項所列締約上過失情
        事，則上訴人依民法第245條之1第1項規定，請求被上
        訴人負賠償責任，即非可採。
      3.況查：
        (1)被上訴人於93年8月16日，將台灣高鐵公司最後一次
          審查意見通知上訴人，並表示希望以後很快有機會再
          合作等語，有被上訴人提出之英文信函與中譯文各1
          份存卷可憑（見原審卷2第201頁至第202頁）；另上
          訴人迄93年11月1日第5次送審，仍未能通過台灣高鐵
          公司之審核，已如前述；而被上訴人第一次將冠佶公
          司資料送請台灣高鐵公司審核之時間為93年10月7日
          ，但正式通過審查之時間為94年1月31日，被上訴人
          與冠佶公司簽約時間為94年2月2日等情，有被上訴人
          提出冠佶公司之送審資料及台灣高鐵公司回函影本各
          1份、被上訴人與冠佶公司契約書首頁與末頁影本各1
          張存卷可考（見原審卷4第200頁至第202頁、第207頁
          至第208頁、第275頁至第276頁）。故上訴人主張被
          上訴人有違反誠信原則乙節，即非可採。
        (2)且有關冠佶公司送請台灣高鐵公司審核是否通過乙節
          ，並非系爭契約締約之重要事項，故上訴人主張被上
          訴人未告知冠佶公司已送審通過之事實，構成締約過
          失云云，亦不足採信。
      4.綜此，上訴人主張依民法第245條之1第1項規定請求被
        上訴人負賠償損害責任，亦難憑採。
    (七)如上訴人得為請求，金額為若干（備位聲明部分）？
      因上訴人不得依民法第245條之1第1項規定向被上訴人請
      求，故此爭點即毋庸再為論述，附此說明。
五、綜上所述，上訴人先位聲明部分，依民法第267條規定，及
    於本院追加民法第100條規定，請求被上訴人連帶給付上訴
    人2,575萬4,818元，及自起訴狀繕本送達之翌日起，至清償
    日止，按年息百分之5計算之利息，非屬正當，為無理由；
    又上訴人備位聲明部分，依民法第245條之1第1項規定，請
    求被上訴人連帶給付上訴人2,328萬3,499元，及自起訴狀繕
    本送達之翌日起，至清償日止，按年息百分之5計算之利息
    ，亦為無理由，均不應准許。從而原審所為上訴人敗訴之判
    決，並駁回其假執行之聲請，並無不合，上訴論旨指摘原判
    決不當，求予廢棄改判，為無理由，應駁回其上訴。
六、兩造其餘之攻擊或防禦方法及所用之證據，經斟酌後，認為
    均不足以影響判決之結果，爰不逐一論列。至上訴人聲請將
    本件函送台灣檢驗科技股份有限公司鑑定上訴人之物料資格
    是否已符合台灣高鐵公司之審查標準；向交通部高速鐵路工
    程局函詢台灣高鐵公司是否有將上訴人施作之約100坪範圍
    提呈交通部履勘、驗收，並經審認合格；向台灣高鐵公司函
    調上訴人公司送審之所有資料；以及查明合約規範09840是
    否為被上訴人與台灣高鐵公司所交付、被上訴人所稱之分包
    商資格審核之權限、範圍等節（見本院卷1第39頁反面至第
    41頁、卷2第56頁、第128頁反面、第132頁書狀；卷2第50頁
    之上訴人法定代理人書函），因本件事證已臻明確，故上訴
    人上開聲請，均核無必要。另本件審理期間，雖有上訴人之
    材料供應商寄送信函至本院，惟上訴人訴訟代理人表明未以
    上開信函為主張（見本院卷1第200頁至第202頁、第306頁筆
    錄），故本院就上開信函自毋庸為調查，亦不得為審酌，均
    併此敘明。
七、據上論結，本件上訴及追加之訴均為無理由，依民事訴訟法
    第449條第1項、第78條，判決如主文。
中    華    民    國    99    年    10    月    26    日
                    民事第十五庭
                        審判長法  官  王聖惠
                              法  官  謝碧莉
                              法  官  邱瑞祥
正本係照原本作成。
上訴人如不服本判決，應於收受送達後20日內向本院提出上訴書
狀，其未表明上訴理由者，應於提出上訴後20日內向本院補提理
由書狀（均須按他造當事人之人數附繕本）上訴時應提出委任律
師或具有律師資格之人之委任狀；委任有律師資格者，另應附具
律師資格證書及釋明委任人與受任人有民事訴訟法第466條之1第
1項但書或第2項（詳附註）所定關係之釋明文書影本。如委任律
師提起上訴者，應一併繳納上訴審裁判費。
中    華    民    國    99    年    10    月    26    日
                              書記官  明祖星
附註：
民事訴訟法第466條之1（第1項、第2項）：
對於第二審判決上訴，上訴人應委任律師為訴訟代理人。但上訴
人或其他法定代理人具有律師資格者，不在此限。
上訴人之配偶、三親等內之血親、二親等內之姻親，或上訴人為
法人、中央或地方機關時，其所屬專任人員具有律師資格並經法
院認為適當者，亦得為第三審訴訟代理人。

司法院資訊處製作；財團法人民間司法改革基金會備份。
